臺灣高等法院高雄分院刑事判決　　　　　　　　　　九十一年度上訴字第八四三號
　　上　訴　人
　　即　被　告　甲○○
　　選任辯護人　蔡建賢
右上訴人因強盜案件，不服臺灣高雄地方法院九十年度訴字第二八二八號，中華民國
九十一年四月十六日第一審判決（起訴案號：臺灣高雄地方法院檢察署九十年度偵字
第一九八七六號）提起上訴，本院判決如左：
    主  文
上訴駁回。
    事  實
一、甲○○前於民國八十九年間因犯重利罪，經臺灣高雄地方法院於八十九年十一月
    八日判處有期徒刑八月，緩刑三年確定，現仍在緩刑中，詎仍不知悔改警惕，竟
    基於意圖為自己不法所有之概括犯意，攜帶其所有，客觀上足致他人生命、身體
    危險之瑞士刀一支，連續於：
  （一）九十年十月二十一日凌晨零時三分許，駕駛向不知情之友人江志坤借得車牌
        號碼ＨＩ－一四一二號（當時未懸掛車牌）自小客車，行經高雄市鼓山區○
        ○○路六三六號民強郵局前，適乙○○因有急用，在該處從提款機提領現金
        新台幣（下同）三萬四千元，甲○○即施用強暴從背後將前開瑞士刀架在乙
        ○○頸部，致使不能抗拒，並喝令乙○○把錢交出來，乙○○向甲○○稱因
        小孩生病，急需用錢，一萬元好不好，經甲○○同意，乙○○遂將一萬元交
        予甲○○，甲○○得手後旋即離去。
  （二）同年月二十八日下午四時五十九分許，駕駛上開小客車，行經高雄市鼓山區
        ○○○路與新疆路口之內惟郵局前，見李佩蒨在該處提款機提款，即手持前
        開瑞士刀，施用強暴，一手從背後將前開瑞士刀架在李佩蒨頸上，另一手則
        抱住李佩蒨，致使李佩蒨不能抗拒，喝令李佩蒨交付財物，李佩蒨將甫自提
        款機所提領之現金二千元交予甲○○，甲○○得手後即離去。
  （三）同日晚間十一時二十五分許，又駕駛上開自用小客車，在前開民強郵局前等
        候，預備見人提款時，即攜帶前開瑞士刀，以相同手法強盜財物，因先前乙
        ○○報案，經警方調閱翻拍錄影相片已知可疑車輛及嫌疑人，乃上前盤查，
        而當場查獲，並從上開自用小客車內扣得其所有供強盜犯罪所用之瑞士刀一
        支。
二、案經高雄市政府警察局鼓山分局報請臺灣高雄地方法院檢察署檢察官偵查起訴。
    理  由
一、訊據被告甲○○固坦承有於右揭事實欄（一）（二）之時地連續向被害人乙○○
    、李佩蒨拿取財物及事實欄（三）預備強盜之事實，惟否認有強盜取財之犯行，
    辯稱：並未致被害人不能抗拒而強盜財物，事實欄（一）之情形，乙○○尚能與
    伊議價，足見其並無不能抗拒之情形，而事實欄（二）之情形，伊雖有帶刀子，
    並未取出刀子架在李佩蒨之脖子上，且警員於事實（三）盤查時，即坦承全部犯
    行，本件應有自首之適用云云。
二、 經查：
  （一）事實欄（一）部分：被告於凌晨零時三分許，自被害人身後，手持瑞士刀架
        住單獨在提款機提款之被害人乙○○脖子，致使乙○○不能抗拒而自行交付
        財物，業據被告於警訊、偵查及原審審理中均坦承不諱，核與證人即被害人
        乙○○於原審指述情節相符，並經證人即查獲本案之警員鍾百欽於本院審理
        中證稱有看過被告強盜乙○○之錄影帶等語明確（該錄影帶已逾保管期限二
        個月，已重新刷錄，而無法勘驗，有臺灣南區郵政管理局九十一年七月八日
        支九一字第七五○○○二○五八號函附卷可稽），並有卷附翻拍照片二幀可
        資佐證，而當時為凌晨零時，來往人行稀少，被告近距離自被害人身後，手
        持銳利之瑞士刀架住單獨在提款機提款之乙○○脖子上，自屬強暴之手段。
        且依當時情況，任何人在頸部為利刃架住，隨時會因動脈為利刃割斷而有喪
        命之虞，顯已達不能抗拒之程度；乙○○於本院審理中亦陳述伊會害怕，因
        有風險才沒有想過要抗拒等語（見本院卷九十一年六月十四日訊問筆錄）明
        確，足認乙○○在上開情狀下已達不能抗拒之程度，雖乙○○固有向被告陳
        述因其小孩生病，冀求減少金額，但乙○○根本沒有拒絕付款予被告之餘地
        。被告辯稱被害人尚可與伊討價還價，乙○○並非不能抗拒云云，即不足採
        。
  （二）事實欄（二）部分：被告有持瑞士刀架在被害人李佩蒨頸部，並拿取李佩蒨
        二千元之事實，迭據被告於警訊、偵查自白屬實，核與李佩蒨於警偵訊供述
        情節相符，被告於本院審理中始改稱有拿刀，但並未架住其脖子云云，係事
        後卸責之詞，不足採信。雖被害人李佩蒨於本院調查時改稱：「：：被告從
        我背後拿東西架住我脖子，我無法確定是刀子：：」云云，惟李佩蒨於警訊
        對被告所持之兇器，已描述為「類似指甲刀」，於偵查中並明白供稱係瑞士
        刀，其嗣後改稱無法確定是刀子云云，為迴護被告之詞，不足為被告有利之
        證據；又李佩蒨於本院雖稱脖子有被被告所架住之器物劃傷破皮，但並未提
        出傷單等資料為憑，且與其警訊供述身體脖子有一些抓傷不符，就此受傷部
        分，因其供述前後不符、爰不予採信。
  （三）事實欄（三）部分：業據被告坦承不諱，且被告又駕駛上開小客車停放於前
        述之民強郵局對面，並於該車內放置瑞士刀，俟機趁他人提款，再以同一手
        法取得他人財物，已與強盜取財之構成要件有緊密結合之關係，已達預備之
        程度，被告此部分犯行，亦堪認定。
  （四）末查本件事實欄（一）之被害人乙○○於案發後向警察局報案，此經乙○○
        於警訊中供述屬實（見警卷第五頁背面），而經警察局調閱民強郵局之錄影
        帶觀看過程後翻拍嫌犯照片，對嫌犯之交通工具、犯罪手法及外形等，已有
        所知悉，此業經證人即查獲本件之員警李朝隆及鍾百欽於本院審理中經隔離
        訊問，分別證稱：「：：一個禮拜前有發生一件強盜案，在同一個地點民強
        郵局，我們加強巡邏，發現那台車特徵是紅色三門喜美與前案車子一樣，我
        們上前盤查，我們先前調閱前案錄影帶，嫌犯是理平頭，跟錄影帶內容一樣
        ，我們盤查被告開車門，我們看見被告很慌張的樣子，我們帶回警局」、「
        我們晚上約二十三時左右在九如四路民強郵局發現被告自小客車紅色喜美，
        我門下來盤查，因為前一個禮拜有發生搶案，被害人部分是我處理的，我們
        將監視錄影帶去翻拍出來照片很清楚，我們巡邏發現那部車在民強郵局旁邊
        ，我們就下車盤查」等語，兩人證述大致相符，且有翻拍相片二幀（被告五
        官清晰可辨）、上開小客車相片二幀附卷可稽（見警卷第十三、十四頁），
        且證人李朝隆亦稱「（你們在被告承認之前，被告打開車門，尚未訊問被告
        之前有無懷疑被告就是強盜犯？）有，因為他的特徵很類似，又在同一地點
        」等語，故縱使被告當場即已坦承作案，但警員於盤查前，已因被告之照片
        及該車輛而得知被告有犯罪嫌疑，即難認被告合於自首之要件，至於瑞士刀
        搜索之地點及扣押筆錄製作與自首與否，並無必然關係，即無審究之必要，
        附此敘明。
  （五）綜上所述，被告犯行，洵堪認定，應依法論科。
三、按刑法第三百二十一條第一項第三款所謂之兇器，其種類並無限制，凡客觀上足
    對人之生命、身體、安全構成威脅，具危險性之物品均屬之，且祇須行竊時攜帶
    ，或在竊盜現場臨時取得持用為已足，不以初有行兇之意圖為必要，（最高法院
    七十九年台上字第五二五三號判例參照），茲扣案之瑞士刀一支，為金屬材質而
    銳利之物，足對人之生命、身體、安全構成威脅，堪認客觀上具危險性，自應屬
    兇器。是核被告甲○○於事實欄（一）（二）部分所為，均係犯修正後刑法第三
    百三十條第一項之攜帶兇器強盜罪；事實欄（三）部分所為，雖尚未達著手階段
    ，然其攜帶前開兇器俟機等待，已有實行強盜行為之意圖，行為本身已經具有相
    當危險性，有難以控制、支配之趨向，並且與犯罪構成要件有密切之關係，已屬
    預備犯罪，應係犯修正後刑法第三百二十八條第五項之預備強盜罪。被告先後三
    次強盜犯行，時間緊接，方法相同，觸犯構成要件相同之罪名，僅既遂、預備之
    狀態有別，顯係基於概括之犯意為之，為連續犯，應依刑法第五十六條之規定，
    論以較重之攜帶兇器強盜罪，並加重其刑。又公訴人雖未引用預備強盜罪之條文
    ，惟於犯罪事實欄已明確載明該預備強盜之事實，預備強盜部分業經起訴，本院
    自應予以審理，附此敘明。次按懲治盜匪條例業已於九十一年一月三十日公布廢
    止，並於同日修正公布刑法第三百三十條第一項，且均於同年二月一日生效，而
    被告行為時適用之懲治盜匪條例第五條第一項第一款之盜匪罪既經公布廢止，則
    被告行為後之法律既有變更，依刑法第二條第一項前段之規定，自應就上述修正
    後之刑法與懲治盜匪條例比較，經新舊法比較結果後，認修正後之刑法第三百三
    十條第一項較諸懲治盜匪條例對被告為有利，應適用上述修正後之刑法第三百三
    十條第一項規定處斷（最高法院刑事庭庭長會議九十一年二月份關於懲治盜匪條
    例廢止後法律適用之決議見解及最高法院九十一年台上字第八三五號判決意旨參
    照）。公訴人認被告係犯懲治盜匪條例第五條第一項第一款之盜匪罪，尚有未洽
    ，惟其起訴之基本社會事實相同，依法變更起訴法條。原審依卷證資料，認被告
    犯罪事證明確，適用刑法第二條第一項前段、第五十六條、修正後刑法第三百三
    十條第一項，審酌被告正值青壯，不圖上進，不思循合法正當途徑以獲致財富，
    率爾暴力強盜他人財物，危害社會治安甚鉅，惟念其犯後尚知悔悟，態度良好，
    及被害人所受損害等一切情狀，酌情量處被告有期徒刑七年六月，並依被告犯罪
    之性質，認有褫奪公權之必要，依刑法第三十七條第二項之規定，併予宣告褫奪
    公權五年，至扣案之瑞士刀一支，係供被告犯罪所用之物，且為被告所有，業經
    被告供明在卷可按，依刑法第三十八條第一項第二款規定宣告沒收，經核認事用
    法，並無不當，量刑亦稱允當，被告上訴意旨，否認強盜犯行，指摘原判決不當
    ，並無理由，應予駁回。
據上論斷，應依刑事訴訟法第三百六十八條，判決如主文。
本案經檢察官張其主到庭執行職務。
中    華    民    國      九十一      年      八      月     八     日
                              臺灣高等法院高雄分院刑事第五庭
                                  審判長法官  吳水木
                                        法官  洪慶鐘
                                        法官  趙文淵
右正本證明與原本無異。
如不服本判決應於收受本判決後十日內向本院提出上訴書狀，其未述上訴理由者，
並得於提起上訴後十日內向本院補提理由書狀（均須按他造當事人之人數附繕本)「
切勿逕送上級法院」。
                                      書記官  唐奇燕
中    華    民    國      九十一      年      八      月     十二   日
附錄：本判決論罪科刑法條全文
修正後刑法第三百三十條第一項：
犯強盜罪而有第三百二十一條第一項各款情形之一者，處七年以上有期徒刑。
